臺灣高等法院交通事件裁定　　　　　　 96年度交抗字第876號
抗　告　人
即受處分人　甲○○
上列抗告人因違反道路交通管理處罰條例案件，不服台灣士林地
方法院，中華民國96年10月9日所為裁定（96年度交聲字第844號
），提起抗告，本院裁定如下：
    主  文
抗告駁回。
    理  由
一、按道路交通管理處罰條例於94年12月28日修正公布，自95年
    7月1日起施行，修正前後道路交通管理處罰條例第40條第1
    項，其處罰之要件及法律效果均無變動，又同條例第7條之2
    ，雖亦經修正，惟此條關於逕行舉發之限制規定，乃警察機
    關就交通違規案件舉發程序之規定，亦非屬交通違規行為處
    罰之構成要件之變更，均無行政罰法第5條所定新舊法比較
    之問題，應適用行為時法律，合先敘明。
二、次按汽車駕駛人，行車速度，超過規定之最高時速，處新臺
    幣（下同）1,200元以上2,400元以下罰鍰，道路交通管理處
    罰條例第40條第1項定有明文；汽車駕駛人行車速度超過規
    定之最高速限或低於規定之最低速限者，當場不能或不宜攔
    截製單舉發者，經以科學儀器取得證據資料證明其行為違規
    者，得以汽車所有人為被通知人製單舉發，95年7月1日修正
    施行前道路交通管理處罰條例第7條之2第1項、第2項亦有明
    文。
三、原處分意旨略以：抗告人即受處分人（下稱抗告人）甲○○
    所有車號GU－5681號自用小客車，於民國（下同）94年2月
    27日上午6時52分許，以時速83公里之速度超速行駛，行經
    臺北縣八里鄉台十五線米倉加油站前（往八里方向）行車速
    限為時速50公里之路段，超過規定最高時速33公里以上，經
    臺北縣政府警察局交通隊逕行舉發，原處分機關乃依道路交
    通管理處罰條例第40條第1項，裁處抗告人罰鍰2,400元，並
    依同條例第63條第1項第1款記違規點數1點。
四、異議意旨略以：上開車輛之牌照稅、燃料稅等文件自始均以
    抗告人居所地為通訊地址，但警察機關竟將罰單寄至抗告人
    戶籍地，該罰單不生送達效力，且本件違規時間為94年2月
    27日，距上開罰單寄存送達日即94年6月22日，已逾3個月以
    上，亦已違反道路交通管理處罰條例第90條「逾3個月不得
    舉發」之規定。又本件違規自行為發生時起至收受原處分機
    關裁決書已有2年多的時間，任何人均無法回憶查證而為答
    辯，原處分機關於此情形下裁罰抗告人，有失公平云云。
五、原裁定以：
(一)抗告人所有GU－5681號自用小客車，於94年2月27日上午6時
    52分許，行經臺北縣八里鄉台十五線米倉加油站前往八里方
    向，行車速度為時速83公里，超過規定最高時速20公里以上
    ，經臺北縣政府警察局交通隊逕行舉發等情，有臺北市政府
    警察局北縣警交字第CG0000000號舉發違反道路交通管理事
    件通知單存查聯1張、採證照片2張在卷可稽，且本件係以科
    學儀器取得之證據資料證明違規行為，並以汽車所有人即抗
    告人為受通知人由員警依法逕行製單舉發舉發，自無違誤，
    本件抗告人違規事證明確。抗告人雖辯稱：本件違反道路交
    通管理處罰條例第90條「逾3個月不得舉發」之規定云云，
    惟按道路交通管理處罰條例第90條規定：「違反本條例之行
    為，自行為成立之日起；行為有連續或繼續之狀態者，自行
    為終了之日起，逾3個月不得舉發。」，係針對警察機關對
    於交通違規行為「舉發」之時效限制，並非原處分機關「裁
    決」之時效規定，是以起算舉發時效是否罹於消滅，應以警
    察機關製作舉發通知單之日期為準，不以被舉發人收受送達
    日算計。經查：本件違規行為，係於94年3月25日由臺北縣
    政府警察局交通隊警員逕行舉發，距抗告人違規日期即94年
    2月27日，未逾3個月，該舉發自屬合法，抗告人上開所辯，
    不足為採。又抗告人固另辯稱：本件違規自行為發生時起至
    收受原處分機關裁決書已有2年多的時間，任何人均無法回
    憶查證而為答辯，原處分機關在此情形下裁罰抗告人，有失
    公平云云，但行政裁處權，依行政罰法第27條之規定，係因
    3年期間之經過而消滅，本件原處分機關裁決書雖於抗告人
    違規以後2年餘始行送達，但仍未罹於時效消滅，亦與公平
    無違，抗告人執此爭辯，亦非可採。綜上所述，抗告人違規
    事證，至臻明確。
(二)原處分機關因依道路交通管理處罰條例第40條第1項，裁處
    抗告人罰鍰2,400元，並依同條例第63條第1項第1款記違規
    點數1點，固非無見。惟查：按道路交通管理處罰條例第8條
    第2項規定：「違反本條例之行為，於裁決前，應給予違規
    行為人陳述之機會」；同條例第9條第1項另規定：「本條例
    所定罰鍰之處罰，行為人接獲違反道路交通管理事件通知單
    後，於15日內得不經裁決，逕依第92條第3項之罰鍰基準規
    定，向指定之處所繳納結案；不服舉發事實者，應於15日內
    ，向處罰機關陳述意見；其不依通知所定期限前往指定處所
    聽候裁決，且未依規定期限繳納罰鍰結案或向處罰機關陳述
    意見者，處罰機關得逕行裁決之」。前開規定係違規行為人
    自動繳納罰鍰及裁決前陳述意見之權利，自須於應到案日期
    15日以前即將舉發違反道路交通管理事件通知單送達於抗告
    人，並在通知單上載明，以為保障抗告人陳述意見之權利。
    而送達依違反道路交通管理事件統一裁罰基準及處理細則第
    5條規定：「處理違反道路交通管理事件，有關文書送達之
    程序，依行政程序法之規定」，而按再送達，於應受送達人
    之住居所、事務所或營業所為之；於應送達處所不獲會晤應
    受送達人時，得將文書付與有辨別事理能力之同居人、受僱
    人或應送達處所之接收郵件人員；又送達不能依前2條規定
    為之，由郵務機關為送達者，得將文書寄存於送達地之郵政
    機關；寄存送達，自寄存之日起，經10日發生效力，行政程
    序法第72條第1項前段、第73條第1項、第74條第2項及民事
    訴訟法第138條第1、2項分別定有明文。查本件舉發違規通
    知單所載應到案日期為94年4月19日，有違規通知單在卷為
    憑，而該違規通知單係以郵務送達，經淡水郵局郵務士寄送
    至抗告人住所地即臺北縣淡水鎮○○街222巷22號12樓住所
    地，因未獲會晤抗告人本人或其同居人或受僱人收領，而於
    94年6月22日依規定寄存於淡水郵局，有台北縣政府警察局
    送達證書1紙在卷可證，足見本件於該交通事件裁定寄存送
    達之日起經10日即94年7月2日始發生送達效力，已逾舉發違
    規通知單所載應到案日期即94年4月19日，依上開說明，原
    處分機關自不得以抗告人逾越應到案期限而加重處罰，原審
    認原處分機關以抗告人逾越應到案期限30日以上，裁處法定
    最高額之罰鍰2,400元，尚有可議，因予撤銷原處分，並依
    違反道路交通管理事件統一裁罰基準及處理細則第2條第1項
    、第43條第1項及違反道路交通管理事件統一裁罰基準表規
    定，裁處法定最低額之罰鍰1,800元，暨依同條例第63條第1
    項規定記違規點數1點，經核尚無違誤。
六、抗告意旨略以：道路交通管理處罰條例第90條「逾3個月不
    得舉發」之規定，其立意無非在使抗告人得於事故尚有記憶
    之際提出澄清，是該條所謂「舉發」應以罰單送達抗告人，
    即抗告人能得知違規事實時起算，而非以逕行舉發日期起算
    ，原裁定認舉發時效以警察機關製作舉發通知單日為準，難
    謂合法，且抗告人係於行為成立後逾2年有餘始接獲違規事
    實之通知，抗告人如何查證回憶而為答辯，為此提起抗告云
    云。
七、經查：本件抗告人違規事實明確，且並未違反道路交通管理
    處罰條例第90條「逾3個月不得舉發」之規定，至原處分機
    關固於抗告人違規後逾2年將裁決書送達，但該行政罰之裁
    處權尚未罹於消滅時效，仍屬有效，有如前述，抗告人抗告
    意旨，仍執陳詞，指摘原裁定不當，為無理由，應予駁回。
據上論斷，應依道路交通管理處罰條例第89條，道路交通案件處
理辦法第26條，刑事訴訟法第412條，裁定如主文。
中　　華　　民　　國　　96　　年　　11　　月　　30　　日
                  刑事第十七庭  審判長法　官  趙功恆
     　　 　　　　　　　　　　　　　　法  官  陳憲裕
　　      　　　　　　　　　　　　　　法  官  高明哲
以上正本證明與原本無異。
不得再抗告。
                                      書記官  梁淑時
中　　華　　民　　國　　96　　年　　11　　月　　30　　日
